【裁判字號】    90,簡上,177
【裁判日期】    900831
【裁判案由】    給付票款
【裁判全文】
臺灣中地方法院民事判決  九十年度簡上字第一七七號
    上  訴  人    新高化學工業股份有限公司
    法定代理人    甲○○
    被上訴人      乙○○
右當事人間請求給付票款事件，上訴人對於中華民國九十年三月十二日本院台中簡易庭九十
年度中簡字第五四一號第一審判決提起上訴，本院判決如左：
    主      文
原判決廢棄。
被上訴人在第一審之訴駁回。
第一、二審訴訟費用由被上訴人負擔。
    事      實
甲、上訴人方面：
一、聲明：如主文所示。
二、陳述：除與原審判決書所載者相同茲予引用外，補稱：因被上訴人提示之上訴人所簽發
    、發票日民國八十八年五月三十一日、票號ＥＮ0000000號，票面金額新台幣（
    下同）六十五萬元、付款人世華聯合商業銀行台中分行之支票（下稱系爭支票）及請求
    發支付命令時，均已超過法律規定之時效期間，故系爭支票之請求權時效已消滅，被上
    訴人應不可再依據票據之法律關係請求票款。
三、證據：援用原審之立證方法。
乙、被上訴人方面：
一、聲明：上訴駁回。
二、陳述：除與原審判決書所載者相同茲予引用外，補稱：上訴人公司早於八十四年一月十
    一日經主管機關核准解散登記在案，已無法人資格，是本件上訴人即無權再提起上訴。
三、證據：援用原審之立證方法外，補提新高化學工業股份有限公司變更登記事項卡及董事
    、監察人名冊各一份（影本）為證。
    理      由
一、被上訴人固主張本件上訴人公司業經主管機關為解散登記，已無法人資格，故不得提起
    本件上訴云云，並提出上訴人公司之公司變更登記事項卡及董事、監察人名冊影本各一
    份為證，惟按解散之公司，除因合併、破產而解散者外，應行清算；解散之公司於清算
    範圍內，視為尚未解散；又股份有限公司之清算以董事為清算人，但本法或章程另有規
    定或股東會另選清算人時，不在此限。公司法第二十四條、第二十五條、第三百二十二
    條第一項定有明文。本件上訴人公司雖於八十四年一月十一日業經經濟部核准解散登記
    在案，然上訴人公司迄今尚未完結清算程序，亦未曾另行選任清算人之事實，為兩造所
    不爭執，因上訴人公司尚未清算完結，則依上開法條規定，上訴人公司在清算之範圍內
    ，視為尚未解散。是本件由上訴人公司之法定代理人甲○○代表上訴人公司提起上訴，
    即屬合法，合先敘明。
二、本件被上訴人起訴主張其執有上訴人所簽發之系爭支票乙紙，詎屆期提示不獲付款，為
    此本於票據關係請求上訴人給付票款等語。上訴人則以系爭支票之時效已消滅，被上訴
    人不得再據以請求給付票款等語資為抗辯。被上訴人主張之事實，固據提出系爭支票及
    退票理由單（均係影本）各乙紙為證，惟按消滅時效自請求權可行使時起算。消滅時效
    ，因請求、承認、起訴而中斷；依督促程序，聲請發支付命令，與起訴有同一效力。時
    效，因請求而中斷者，若於請求後六個月內不起訴，視為不中斷。民法第一百二十八條
    前段、第一百二十九條第一項、第二項第一款、第一百三十條分定有明文。本件系爭支
    票之發票日為八十八年五月三十一日，且被上訴人迄於八十九年五月三十一日始為付款
    之提示之事實，為兩造所不爭執，復有系爭支票及退票理由單（均係影本）各一份在卷
    可稽，自堪信為真實，依上開法條規定，被上訴人於八十九年五月三十一日提示系爭支
    票時，消滅時效已因被上訴人之請求而中斷。惟另依民法第一百三十條之規定，被上訴
    人應至遲於八十九年十一月三十日前起訴，否則系爭支票之時效不中斷，本件被上訴人
    係遲至八十九年十二月十九日始向本院聲請發支付命令乙節，有本院八十九年十二月十
    九日非訟收狀章在卷可稽，則系爭支票之時效已不因被上訴人曾於八十九年五月三十一
    日之請求而中斷，其時效仍應自發票日翌日即八十八年六月一日起算。
三、再按票據上之權利，對支票之發票人自發票日起算，一年間不行使，因時效而消滅，票
    據法第二十二條第一項後段定有明文。因本件系爭支票之發票日為八十八年五月三十一
    日，而被上訴人係於八十九年五月三十一日始為付款之提示，並於請求付款提示日後之
    第七個月即八十九年十二月十九日始向本院聲請對上訴人發支付命令，依首開法條規定
    ，系爭支票業已罹於時效，是上訴人上開所辯，即屬可採。
四、從而，被上訴人依票據關係請求上訴人給付票款六十五萬元及自八十九年五月三十一日
    起至清償日止，按年息百分之六計算之利息，為無理由，不應准許。原審為上訴人敗訴
    之判決，並為假執行之宣告，自有未洽。上訴意旨指摘原判決不當，求予廢棄改判，為
    有理由，自應由本院予以廢棄改判如主文第二項所示。
五、據上論結，本件上訴人之上訴為有理由，依民事訴訟法第四百三十六條之一第三項、第
    四百五十條、第七十八條，判決如主文。
中        華        民        國   九十     年      八       月    三十一     日
                            臺灣臺中地方法院民事第四庭
~B審判長法官  王  銘
~B法      官  王金洲
~B法      官  王世華
右為正本係照原本作成
不得上訴
中        華        民        國   九十     年      八       月    三十一     日
~B法院書記官


司法院資訊處製作；財團法人民間司法改革基金會備份。
